臺灣桃園地方法院民事簡易判決
110年度壢簡字第602號
原      告  蘇品洋  
            陳品昌  
兼  上一人
訴訟代理人  陳紹殊  
被      告  蘇文淟  
訴訟代理人  施崴翔  
複代理人    于元及  
上列當事人間請求侵權行為損害賠償事件，原告提起刑事附帶民
事訴訟，經本院刑事庭以109年度交重附民字第3號裁定移送前來
，本院於民國111年6月16日言詞辯論終結，判決如下：
    主      文
一、被告應給付原告新臺幣壹拾參萬肆仟玖佰玖拾柒元，及自民
    國一百零九年二月十四日起至清償日止，按年利率百分之五
    計算之利息。
二、原告其餘之訴駁回。
三、訴訟費用新臺幣壹仟肆佰肆拾元，由被告負擔新臺幣柒佰貳
    拾元，餘由原告負擔。　
四、本判決原告勝訴部分得假執行。
　　事實及理由
壹、程序方面：　
    按訴狀送達後，原告不得將原訴變更或追加他訴，但請求之
    基礎事實同一者、擴張或減縮應受判決事項之聲明者，不在
    此限；不變更訴訟標的，而補充或更正事實上或法律上之陳
    述者，非為訴之變更或追加。民事訴訟法第255條第1項第2
    、3款、第256條分別定有明文。經查，本件原告起訴時聲明
    為：(一)被告應給付原告陳紹殊新臺幣(下同)350萬元、原
    告蘇品洋300萬元、原告陳品昌300萬元，及均自起訴狀繕本
    送達翌日起至清償日止，按年息5％計算之利息。(二)願供擔
    保，請准宣告假執行。嗣原告陸續變更訴之聲明，其最後訴
    之聲明為：(一)被告應給付原告陳紹殊223,500元，及自起
    訴狀繕本送達翌日起至清償日止，按年息5％計算之利息。(
    二)被告應給付原告269,993元，及自起訴狀繕本送達翌日起
    至清償日止，按年息5％計算之利息(見本院卷第99、144頁反
    面)。核原告上開所為，分別屬減縮應受判決事項之聲明及
    更正事實上之陳述，揆諸前揭規定，均應准許之。
貳、實體方面：
一、原告主張：
(一)被告於民國107年3月16日16時48分許，駕駛車牌號碼000-00
    00號自用小客車（下稱肇事車輛），沿桃園市中壢區中華路
    往桃園方向行駛，行經桃園市○○區○○路0段0號前，本應注意
    汽車行駛時，駕駛人應注意兩車並行之間隔，隨時採取必要
    之安全措施，而依當時情形客觀上並無不能注意之情事，竟
    疏未注意及此，而與同向右側由蘇明松騎乘之車牌號碼000-
    000號普通重型機車(下稱系爭機車)發生碰撞(下稱本件事故
    )，並致蘇明松受有肩部及前胸壁挫傷、手部、足部及膝部
    擦傷、肋骨閉鎖性骨折等傷害（下稱系爭傷害）。
(二)嗣蘇明松因本件事故所致系爭傷害，日漸身體虛弱，而於10
    7年4月16日死亡。被告不法侵害蘇明松致死，原告陳紹殊因
    而支出之喪葬費223,500元，自得依民法第192條請求被告賠
    償；又蘇明松本件事故原得依民法第184、193條規定，向被
    告請求因本件事故造成之薪資損失178,000元、醫藥費25,99
    3元及看護費66,000元等，共計269,993元之損害賠償，而蘇
    明松死亡後，原告為蘇明松之繼承人，依法繼承蘇明松上開
    損害賠償請求權。為此，爰依侵權行為、繼承之法律關係，
    提起本件訴訟。並聲明：如變更後之聲明。
二、被告則以：
(一)本件事故僅造成蘇明松受有系爭傷害，伊願意賠償醫療費用
    ，但蘇明松死亡的部分與本件事故無相當因果關係，故原告
    陳紹殊請求被告賠償喪葬費係屬無據。
(二)蘇明松看護費用部分，原告並未提出醫囑看護證明；薪資損
    失部分，因本件事故係在107年3月間發生，但原告所提之薪
    資證明係106年度，難認有原告主張之損失；另本件事故兩
    造同為肇事原因，原告應承擔蘇明松之與有過失等語，資為
    抗辯。並聲明：原告之訴駁回。
三、本院之判斷：
(一)蘇明松之死亡結果與本件事故，無相當因果關係：
  1.原告主張被告於上開時、地，駕駛肇事車輛未注意與系爭機
    車並行之間隔及隨時採取必要之安全措施，致兩造車輛發生
    碰撞，而使蘇明松受有系爭傷害等情，經本院調取桃園市政
    府警察局中壢分局交通事故調查卷宗、本件事故所涉本院10
    8年度交易字第526號刑事案件卷宗（下稱刑事卷）、衛生福
    利部桃園醫院（下稱部桃醫院）關於蘇明松之病歷資料，並
    核閱卷宗內現場照片、交通事故談話紀錄表等無誤，復為被
    告所不爭執，堪信為真。
　2.原告另主張蘇明松因系爭傷害日漸身體虛弱，而於107年4月
    16日死亡，該死亡結果與本件事故有因果關係乙情，為被告
    所否認，並以前詞置辯。經查：
　⑴按損害賠償之債，以有損害之發生及有責任原因之事實，並
    二者之間，有相當因果關係為成立要件。所謂相當因果關係
    ，係指依經驗法則，綜合行為當時所存在之一切事實，為客
    觀之事後審查，認為在一般情形下，有此環境、有此行為之
    同一條件，均可發生同一之結果者，則該條件即為發生結果
    之相當條件，行為與結果即有相當之困果關係。反之，若在
    一般情形上，有此同一條件存在，而依客觀之審查，認為不
    必皆發生此結果者，則該條件與結果並不相當，不過為偶然
    之事實而已，其行為與結果間即無相當因果關係（最高法院
    110年度台上字第1114號民事裁判可資參照）。次按倘若被
    害人因該過失行為受傷後，另「因罹患他病致死，所患之病
    與原傷毫無關聯」，非屬原傷加入自然力所致者，則其因果
    關係業已中斷，祗能論以過失傷害罪（最高法院92年度台上
    字第1940號、95年度台上字第6394號刑事判決意旨參照）。
    按受傷後因病身死，應視其病是否因傷所引起，如係因傷致
    病，因病致死，則侵權之行為與死亡之結果即有相當因果關
    係。否則如係受傷後因他病而死，自無因果關係可言（最高
    法院86年度台上字第1205號民事判決可資參照）。
　⑵查蘇明松於本件事故後，於當日19時13分許送往部桃醫院診
    治，並於同日22時30分出院返家；復於同年3月20日因肋骨
    骨折住院，而於同年3月28日出院返家，此有部桃醫院蘇明
    松之病歷資料在卷可考（見本院卷第104至128頁反面），堪
    認蘇明松因本件事故造成之系爭傷害已漸趨穩定，亦可接受
    一般日常生活照護，始能出院返家。故蘇明松嗣後107年4月
    16日之死亡結果，是否係因系爭傷害加入自然力後助成之結
    果，已非無疑。
　⑶次查，蘇明松於107年4月16日上午6時30分許，被發現無呼吸
    及心跳，並於同日6時58分許送往部桃醫院插管急救，於同
    日7時13分經家屬表示停止急救即宣告死亡，並由檢察官開
    立相驗屍體證明書，上載死亡方式為「自然死」，死亡原因
    為「心臟衰竭；先行原因：高血壓；加重死亡因素：糖尿病
    、終末期腎病」，有部桃醫院急診護理紀錄表、臺灣桃園地
    方檢察署相驗屍體證明書（見本院卷第132頁正反面、138頁
    ）附卷足證。由上可知，蘇明松於本件事故後約1個月之死
    亡結果，係因罹患「高血壓、糖尿病、終末期腎病等疾病」
    所致，而該等疾患均屬慢性疾病，且與外傷無明顯關聯性，
    顯與本件事故所致之系爭傷害無因果關係。又蘇明松所受系
    爭傷害之傷勢均屬外傷，卷內並無證據證明會導致其罹患「
    高血壓、糖尿病、終末期腎病等疾病」，而原告就本件事故
    與蘇明松死亡間有因果關係等事實，亦無提出對其有利之證
    據供本院審酌，尚難為有利於原告之認定。準此，自難謂蘇
    明松死亡之結果與被告之過失傷害行為間具相當因果關係。
　⑷是以，原告陳紹殊主張蘇明松係因本件事故導致死亡，而請
    求被告賠償原告陳紹殊支出之喪葬費用223,500元云云，因
    蘇明松之死亡，並非被告過失行為所致，難認有據，不應准
    許。
(二)按因故意或過失，不法侵害他人之權利者，負損害賠償責任
    ；汽車、機車或其他非依軌道行駛之動力車輛，在使用中加
    損害於他人者，駕駛人應賠償因此所生之損害，民法第184
    條第1項前段、第191條之2前段分別定有明文。又汽車行駛
    時，駕駛人應注意車前狀況及兩車並行之間隔，並隨時採取
    必要之安全措施，道路交通安全規則第94條第3項前段亦有
    明文。查蘇明松於警詢時證稱：伊騎乘系爭機車直行時，突
    然有1輛車從伊左側撞到伊，伊因此人車倒地並受有傷害等
    語(見本卷第19頁)。而經本院刑事庭勘驗本件事故現場監視
    錄影畫面，勘驗結果為：黑色自小客車（即肇事車輛）出現
    ，自畫面左上方位置朝畫面中間位置十字路口方向行駛，機
    車騎士（即蘇明松）騎乘機車出現在黑色自小客車右側，2
    車位置非常靠近，隨即2車發生碰撞，機車騎士倒地，黑色
    自小客車持續往前移動至路口機車停等區位置停下，黑色自
    小客車停下約5秒後，駕駛下車從車輛左側走向車尾，從車
    尾走到車身右後位置，從該處往車身右側位置查看乙節，有
    本院刑事庭勘驗筆錄及勘驗畫面截圖附卷可參(見刑事卷二
    第33至38頁)。可見被告駕駛之肇事車輛與同向右側蘇明松
    騎乘之系爭機車，於行進時發生碰撞，2車間隔很接近，且
    依本院刑事庭上開勘驗監視器截圖可知，依案發當時天候、
    光線等客觀狀況，並無不能注意之情事，是被告、蘇明松同
    有未注意兩車並行之間隔，即有應注意、能注意而不注意之
    過失責任。而本院刑事庭囑託桃園市政府車輛行車事故鑑定
    會、桃園市車輛行車事故鑑定覆議委員會鑑定本件事故之肇
    事原因，鑑定及覆議結果亦皆認被告、蘇明松駕車行經上開
    內側車道擴增路段時，均未注意兩車並行間隔，同為肇事原
    因，此有桃園車鑑會109年2月24日桃交鑑字第1090000922號
    函附之鑑定意見書及桃園市政府交通局109年7月2日桃交運
    字第1090030813號函附之桃園車鑑覆議委員會鑑定覆議意見
    書在卷可參(見刑事卷一第151至195頁)，與本院之認定相同
    。是以，被告就本件事故造成之系爭傷害結果，應負侵權行
    無損害賠償責任，堪以認定。
(三)再按不法侵害他人之身體或健康者，對於被害人因此增加生
    活上之需要時，應負損害賠償責任，民法第193條第1項定有
    明文。又繼承人自繼承開始時，除本法另有規定外，承受被
    繼承人財產上之一切權利、義務，民法第1148條第1項亦有
    明文。故被繼承人對第三人之損害賠償請求權，在被繼承人
    死亡後，為全體繼承人之公同共有債權。查原告為蘇明松之
    繼承人，有個人戶籍資料查詢結果附卷可參，原告自得繼承
    蘇明松對被告之損害賠償請求權。茲就原告請求之項目及金
    額，分認如下：經查：
　1.醫療費用25,993元之部分：
　　原告請求醫療費用25,993元，業據其提出部桃醫院門診費用
    證明書、全民健保身分就醫醫療費用證明書為證（見本院卷
    第35至36頁），且為被告所不爭執，故此部分之請求即屬有
    據，應予准許。
  2.看護費用66,000元之部分：
    按當事人已證明受有損害而不能證明其數額或證明顯有重大
    困難者，法院應審酌一切情況，依所得心證定其數額。民事
    訴訟法第222條第2項定有明文。又親屬代為照顧被害人之起
    居，固係基於親情，但親屬看護所付出之勞力並非不能評價
    為金錢，雖因二者身分關係而免除被害人之支付義務，惟此
    種基於身分關係之恩惠，自不能加惠於加害人，故由親屬看
    護時雖無現實看護費之支付，仍應認被害人受有相當於看護
    費之損害，得向上訴人請求賠償，始符公平原則（最高法院
    99年度台上字第531號裁判意旨參照）。原告主張蘇明松因
    系爭傷害，需由專人照顧休養一個月等情，雖未提出記載需
    專人全日或半日照顧之診斷證明書，惟本院審酌系爭傷害程
    度及蘇明松之病歷資料及護理紀錄等情，認事故發生後至死
    亡之期間，以全日專人看護且為期1個月為當，而依一般社
    會通常經驗，全日看護之金額以每日2,200元計算尚屬合理
    ，故30日之加總為66,000元（計算式：2,200×30=66,000元
    ），則原告三人主張依民法第193條第1項及繼承之法律關係
    ，請求看護費用66,000元，為有理由，應予准許。
　3.薪資損失178,000元之部分：
　　原告主張蘇明松自本件事故發生至其死亡，期間共計1個月
    ，受有不能工作之損失等情，業據其提出在職證明、106年
    度薪資證明、107年3月薪資證明等件為證（見本院卷第101
    至102頁、153頁），而診斷證明書雖未載明原告宜修養日數
    ，惟本院審酌原告所受系爭傷害之程度、病歷資料及護理紀
    錄及原告從事不動產仲介工作之內容，認系爭傷害確實會影
    響原告工作之執行，自有休養請假之必要，而原告主張1個
    月工作之損失，亦無不合理之處，應屬有據。復經本院核閱
    上開106年度薪資為2,139,415元，核算每月薪資則為178,28
    5元（計算式：2,139,415元/12=178,285元，元以下四捨五
    入）；107年3月薪資為258,333元，並以兩者平均計算蘇明
    松月薪資損失即為218,309元（計算式：【178,285＋258,333
    】÷2＝218,309元），原告就此部分僅請求178,000元，未逾
    上開範圍，核屬有據，應予准許。
(四)原告與有過失：
　1.按損害之發生或擴大，被害人與有過失者，法院得減輕賠償
    金額，或免除之，民法第217條第1項定有明文。本件原告係
    主張繼承蘇明松之損害賠償請求權，自應承擔蘇明松之與有
    過失。
　2.經查，被告、蘇明松就本件事故同具過失，已如前述。本院
    審酌雙方之過失情節及原因力之大小，認應由兩造各負擔百
    分之50過失責任。從而，原告得請求賠償之金額為134,997
    元（計算式：【25,993＋66,000＋178,000】×50％＝134,997元
    ，元以下四捨五入）。
(五)末按給付無確定期限者，債務人於債權人得請求給付時，經
    其催告而未為給付，自受催告時起，負遲延責任；其經債權
    人起訴而送達訴狀，或依督促程序送達支付命令，或為其他
    相類之行為者，與催告有同一之效力；遲延之債務，以支付
    金錢為標的者，債權人得請求依法定利率計算之遲延利息，
    但約定利率較高者，仍從其約定利率；應付利息之債務，其
    利率未經約定，亦無法律可據者，週年利率為百分之五，民
    法第229條第2項、第233條第1項、第203條分別定有明文。
    查本件為侵權行為之債，屬無確定期限者，又係以支付金錢
    為標的，則原告請求被告給付自本件刑事附帶民事起訴狀繕
    本送達翌日即109年2月14日（見附民卷第13頁送達證書）起
    ，至清償日止，按年利率5％計算之利息，應予准許。　
四、綜上所述，原告依侵權行為、繼承之法律關係，請求被告給
    付原告134,997元，及自109年2月14日起至清償日止，按年
    利率5％計算之利息，為有理由，應予准許；逾此範圍之請求
    ，則屬無據，應予駁回。
五、本件原告勝訴部分係依民事訴訟法第427條第1項適用簡易訴
    訟程序所為被告敗訴之判決，爰依同法第389條第1項第3款
    之規定，依職權宣告假執行。　　
六、訴訟費用負擔之依據：民事訴訟法第79條。又法院為終局判
    決時，應依職權為訴訟費用之裁判，同法第87條第1項亦有
    明文。本件係由本院刑事庭移送之附帶民事訴訟事件，依刑
    事訴訟法第504條第2項之規定，免納裁判費用。惟原告於本
    院審理中縮減聲明後，又擴張薪資損失請求部分，應繳納裁
    判費1,440元，爰諭知訴訟費用之負擔如主文第3項所示，併
    此敘明。
中    華    民    國   111    年     6    月    30    日
                  中壢簡易庭      法  官  張博鈞　
以上為正本係照原本作成。
如不服本判決，應於送達後20日內，向本院提出上訴狀並表明上
訴理由，如於本判決宣示後送達前提起上訴者，應於判決送達後
20日內補提上訴理由書（須附繕本）。
如委任律師提起上訴者，應一併繳納上訴審裁判費。
中    華    民    國   111    年     6    月    30    日
                                  書記官  張季容